【裁判字號】    97,訴,1653
【裁判日期】    971126
【裁判案由】    毒品危害防制條例
【裁判全文】
臺灣基隆地方法院刑事判決              97年度訴字第1653號
公  訴  人  臺灣基隆地方法院檢察署檢察官
被      告  乙○○
上列被告因違反毒品危害防制條例案件，經檢察官提起公訴（97
年度毒偵字第2418號），於本院準備程序進行中，被告就被訴之
事實為有罪之陳述，本院合議庭乃裁定由受命法官獨任依簡式審
判程序進行審理，並判決如下：
    主  文
乙○○施用第一級毒品，處有期徒刑陸月，如易科罰金，以新臺
幣壹仟元折算壹日。緩刑貳年。
    犯罪事實
一、乙○○前因施用第二級毒品案件，經2 次觀察勒戒，均認無
    繼續施用毒品之傾向，分別於民國88年6月30日、88年11 月
    2 日釋放出所，並經臺灣基隆地方法院檢察署檢察官分別以
    88年度偵字第3712號、88年度毒偵字第654 號為不起訴處分
    確定。又因施用第一級毒品案件，經觀察勒戒後認有繼續施
    毒品之傾向，經臺灣桃園地方法院裁定入戒治處所施以強制
    戒治，於96年10月22日執行完畢，並經臺灣桃園地方法院檢
    察署檢察官以96年度戒毒偵字第228 號為不起訴處分確定。
    詎乙○○猶不知戒除毒癮，復基於施用第一級毒品海洛因之
    犯意，於97年5月16日17 時許，在其所駕駛停放於桃園縣桃
    園市○○路與中山東路口附近之6B-5408 號自小客車內，以
    捲菸方式，非法施用第一級毒品海洛因1次。嗣於同日20 時
    許，為警在桃園縣桃園市○○路286 號前盤查時，在其所駕
    駛之前開自小客車內查扣其綽號「阿昆」之友人所有之注射
    針筒1 支，經乙○○同意採集其尿液送驗結果呈嗎啡、可待
    因陽性反應而悉上情。
二、案經桃園縣政府警察局移送臺灣桃園地方法院檢察署呈請臺
    灣高等法院檢察署令轉臺灣基隆地方法院檢察署檢察官偵查
    起訴。
    理  由
一、程序事項：
    本件被告乙○○所犯者非為死刑、無期徒刑、最輕本刑為3
    年以上有期徒刑之罪或高等法院管轄第一審案件，其於準備
    程序進行中，先就被訴事實為有罪之陳述，經告知其簡式審
    判程序之旨，並聽取公訴人、被告之意見後，本院依刑事訴
    訟法第273條之1第1 項之規定，裁定由受命法官獨任進行簡
    式審判程序，合先敘明。
二、認定事實所依據之證據及理由：
    (一)被告自白：
      被告於本院審理中自白其於上開時、地，非法施用第一級
      毒品海洛因1 次之犯行事實，其任意自白核與下列事證相
      符，應堪採為證據。
    (二)尿液檢驗結果：
      臺灣檢驗科技股份有限公司濫用藥物檢驗報告乙紙（附於
      臺灣桃園地方法院檢察署97年度毒偵字第2676號偵查卷第
      32頁），可證經被告同意所採集之被告尿液檢體送驗結果
      呈嗎啡（10616ng/ml）、可待因（1015ng/ml） 陽性反應
      。
    (三)臺灣高等法院被告全國前案紀錄表附卷可參，足認被告確
      有如事實欄所載之觀察勒戒、強制戒治等執行之事實。
    (四)上開補強證據已足資擔保被告於本院審理時所為之上開任
      意性自白具有相當程度之真實性，而得使本院確信被告前
      述自白之犯罪事實確屬真實，從而依刑事訴訟法第156 條
      第1 項「被告之自白，非出於強暴、脅迫、利誘、詐欺、
      疲勞訊問、違法羈押或其他不正之方法，且與事實相符者
      ，得為證據。」及第2 項「被告或共犯之自白，不得作為
      有罪判決之唯一證據，仍應調查其他必要之證據，以察其
      是否與事實相符。」規定，本院自得依被告前述自白及各
      該補強證據認定被告確有施用第一級毒品海洛因1 次之犯
      行。本件事證明確，被告之犯行堪以認定。
三、論罪及科刑之理由：
  (一)查海洛因係毒品危害防制條例所列管之第一級毒品，此為該
    條例第2條第2項第1款 所明定。核被告所為，係犯毒品危害
    防制條例第10條第1 項之施用第一級毒品罪。被告持有第一
    級毒品之低度行為，應為施用第一級毒品之高度行為所吸收
    ，不另論罪。
  (二)爰審酌立法院於86年10月30日三讀通過於87年5月20 日公布
    ，同年月22日生效之毒品危害防制條例，該條例對於施用毒
    品之被告改以治療、矯治為目的，非重在處罰，是被告違反
    本罪實係基於「病患性」行為，而對他人甚少損害，然被告
    前曾因施用毒品，經送觀察勒戒、強制戒治，有上開前案紀
    錄表為憑，在衡量被告犯罪之動機、目的、犯罪時所受之刺
    激、犯罪之手段、犯人之生活狀況、品行、智識程度、犯罪
    所生之危險或損害、犯罪後已主動參加美沙冬替代療法治療
    等一切情狀，判處如主文所示之刑。又被告前未曾因故意犯
    罪受有期徒刑以上刑之宣告，有臺灣高等法院被告前案紀錄
    表附卷可按，犯後對於其行為已深表悔意，且已至醫療院所
    服用美沙冬戒除毒癮，前開立法目的已達，被告經此偵審程
    序之教訓後，信能知所警惕，而無再犯之虞，況監獄本非戒
    毒場所，實無再讓被告入監服刑之必要，本院認對被告所處
    之刑以暫不執行為適當，爰併予宣告緩刑2 年，以啟自新。
  (三)扣案之注射針筒1支，核其性質非屬違禁物，雖係在被告所
    駕駛之自小客車內查獲，然被告否認為其所有，且無積極證
    據足資證明係被告所有，供其犯本案施用第一級毒品所用之
    物，爰不予宣告沒收，併此敘明
據上論斷，應依刑事訴訟法第273條之1第1項、第299條第1 項前
段，毒品危害防制條例第23條第2項、第10條第1項，刑法第11條
、第41條第1項前段、第74條第1項第1款，判決如主文。
本案經檢察官甲○○到庭執行職務。
中    華    民    國    97    年    11    月    26    日
                  刑事第三庭法    官  林淑鳳
以上正本證明與原本無異。
如不服本判決應於收受本判決後10日內向本院提出上訴書狀，其
未敘述上訴理由者，並得於提起上訴後10日內向本院補提理由書
狀（均須按他造當事人之人數附繕本）「切勿逕送上級法院」。
中    華    民    國    97    年    11    月    26    日
                            書 記 官  王靜敏
附錄論罪法條：
毒品危害防制條例第10條第1項
施用第一級毒品者，處 6 月以上 5 年以下有期徒刑。


司法院資訊處製作；財團法人民間司法改革基金會備份。
